【裁判字號】    95,裁,1827
【裁判日期】    950817
【裁判案由】    消防法
【裁判全文】
最  高  行  政  法  院  裁  定
                                     95年度裁字第01827號
上  訴  人  甲○○
被 上訴 人  高雄市政府
代  表  人  乙○○
上列當事人間因消防法事件，上訴人對於中華民國94年5月26日
高雄高等行政法院94年度簡字第73號判決，提起上訴，本院裁
定如下：
    主  文
上訴駁回。
上訴審訴訟費用由上訴人負擔。
    理  由
一、對於適用簡易程序之裁判提起上訴，須經本院許可，且該許
    可以訴訟事件所涉及之法律見解具有原則性者為限，行政訴
    訟法第235條定有明文。所謂法律見解具有原則性，係指該
    事件所涉及之法律問題意義重大，而有加以闡釋之必要情形
    而言，非以其對於該訴訟當事人之勝敗有無決定性影響為斷
    ；例如對行政命令是否牴觸法律所為之判斷，或就同類事件
    高等行政法院所表示之見解相互牴觸，有由本院統一法律上
    意見或確認其意見之必要情形屬之。
二、本件上訴人為坐落高雄市苓雅區○○○路40號大仁煤氣有限
    公司之負責人，即消防法規定之管理權人；而被上訴人所屬
    消防局人員於93年9月7日在前開場所查驗，發現該場所置有
    已灌氣然逾期未送驗之液化石油氣鋼瓶3支，乃以被上訴人
    編號第004076號舉發違反消防法案件通知單予以舉發，嗣經
    被上訴人審查，認上訴人違反消防法第15條及公共危險物品
    及可燃性高壓氣體設置標準暨安全管理辦法（下稱安全管理
    辦法）第75條第1項規定，乃依消防法第42條規定，以93年9
    月24日高市府消預字第0930049575號處分書裁處上訴人新台
    幣3萬元罰鍰。上訴人不服，循序提起行政訴訟，經原審駁
    回其訴。上訴人仍不服，提起上訴，主張：(一)被上訴人逕以
    安全管理辦法第75條第1項及其行政規則「各級消防主管機
    關辦理消防安全檢查違法案件處理注意事項」（下稱處理注
    意事項）、「公共危險物品及可燃性高壓氣體各類事業場所
    違規程度裁處分類表」（下稱裁處分類表）等單行法規，依
    附消防法第15條第2項、第42條，裁處上訴人罰鍰，明顯違
    反法律保留原則。(二)前開安全管理辦法等雖有消防法第15條
    第2項之空白授權，究非法律之位階，僅係法律之補充規定
    ，依司法院釋字第412、394號解釋意旨，若以此補充規定為
    處分、處罰之實質構成要件，要無即係以法規命令代替法律
    之僭越。高額裁處罰鍰之構成要件，應於消防法律條文內明
    文規定，自無爭議。(三)消防法第15條將相關核心事項之一切
    規範空白授權、聽任消防行政機關內政部消防署自行訂定，
    其所屬下級消防單位據以處罰未符規範者，其既可不受法律
    之拘束，是否依法行政，恐有非議。再者消防行政機關集立
    法、行政、裁罰數權於一，不符民主國家權力分立原則。其
    次，行政立法其規範之標準為何？是否配合經濟發展及符合
    民生實際需要及受有若干合法之監督，實有爭議。(四)原判決
    認定有關消防署依消防法第15條第2項所訂定之上開安全管
    理辦法，並無逾越消防母法之授權範圍，與法律保留原則及
    授權明確性無違。且處理注意事項及其表8「違反消防法第
    15條有關公共危險物品及可燃性高壓氣體設置標準暨安全管
    理規定之裁處基準表」則屬內政部依其權責為協助下級機關
    業務處理，行使裁量權而訂頒關於罰鍰額度部分，並非被上
    訴人作為裁罰處分之依據，於法並無不合云云，惟原審所稱
    欠缺授權明確性及違反法律保留原則等，乃係就其形式上之
    觀察與認定，惟其實質上確係構成處罰之要件，即屬違反法
    律保留原則而以法規命令僭越法律，且被上訴人依上開處理
    注意事項及裁處分類表作為處罰依據，於法尚有未洽，原審
    疏有未查，不無違誤等語。
三、惟查，消防法第15條第2項規定：「可燃性高壓氣體之範圍
    及分類，製造、儲存或處理場所之位置、構造及設備之設置
    標準，儲存、處理及搬運之安全管理辦法，由中央主管機關
    會同中央目的事業主管機關定之。」足見可燃性高壓氣體之
    範圍及分類，製造、儲存或處理場所之位置、構造及設備之
    設置標準，儲存、處理及搬運之安全管理等具體事項，該法
    條已明確授權中央主管機關會同中央目的事業主管機關訂定
    辦法為之，內政部會同經濟部依據此條授權訂立「安全管理
    辦法」，係基於法律授權範圍內就授權項目為細節性及技術
    性事項之規定，並未逾越授權範圍。又違反「安全管理辦法
    」規定者，係依消防法第42條之規定處罰，「安全管理辦法
    」並無處罰之規定；另「處理注意事項」及其表8「違反消
    防法第15條有關公共危險物品及可燃性高壓氣體設置標準暨
    安全管理規定之裁處基準表」係行政規則，並無處罰構成要
    件及法律效果之規定，均無違法律保留及授權明確性原則等
    情，業經原審於判決內論述甚詳，經核並無違誤，上訴人指
    摘上述行政命令違反法律保留及授權明確性原則云云，無涉
    法律見解具有原則性，而需由本院加以闡釋之必要，上訴人
    提起上訴，不合前揭規定，不應許可，其上訴難謂合法，應
    予駁回。
四、依行政訴訟法第249條第1項前段、第104條、民事訴訟法第
    95條、第78條，裁定如主文。
中    華    民    國    95    年    8     月    17    日
                  第三庭審判長法  官  趙  永  康
                              法  官  吳  明  鴻
                              法  官  侯  東  昇
                              法  官  黃  淑  玲
                              法  官  林  文  舟
以  上  正  本  證  明  與  原  本  無  異
中    華    民    國    95    年    8     月    17    日
                              書記官  王  福  瀛


司法院資訊處製作；財團法人民間司法改革基金會備份。
